【裁判字號】    98,審交訴緝,1
【裁判日期】    980522
【裁判案由】    肇事遺棄罪等
【裁判全文】
臺灣桃園地方法院刑事判決           98年度審交訴緝字第1號
公  訴  人  臺灣桃園地方法院檢察署檢察官
被      告  丙○○
上列被告因肇事遺棄罪等案件，經檢察官提起公訴（97年度調偵
字第243 號），嗣於本院準備程序進行中，被告就被訴事實為有
罪之陳述，經本院告知簡式審判程序意旨，並聽取當事人之意見
後，本院合議庭裁定改由受命法官獨任依簡式審判程序審理，並
判決如下：
    主  文
丙○○因過失傷害人，處拘役伍拾日，如易科罰金，以新臺幣壹
仟元折算壹日；又駕駛動力交通工具肇事，致人受傷而逃逸，處
有期徒刑陸月，如易科罰金，以新臺幣壹仟元折算壹日。
    事  實
一、丙○○於民國96年11月19日凌晨2 時26分許，無照駕駛車牌
    號碼2638-HC 號自用小客車，沿桃園縣大溪鎮○○路往龍潭
    方向行駛，行經員林路2 段202 號前，速限為50公里路段，
    本應注意車前狀況，並隨時採取必要之安全措施，且不得超
    速行駛，而依當時天候晴，夜間有照明，路面為柏油路面、
    乾燥、無缺陷及障礙物，視距良好等情形，並無不能注意之
    情事，竟為撿拾駕駛座下方之手機而疏於注意車前狀況，且
    以時速60至70公里之速度行駛，不慎追撞前方因故障停放路
    旁之車牌號碼1337-FC 號自用小客車左後方，致站在車前檢
    查車輛之乙○○因而受有頭臉部鈍挫傷併前額與左頭部頭皮
    瘀腫、右腕挫扭傷等傷害，甲○○則受有右手掌、左腳掌及
    兩腿膝蓋擦傷等傷害。詎丙○○於肇事致人受傷後，竟未下
    車查看並將乙○○、甲○○送醫採取救護措施，或在現場等
    候警員前來處理，反基於肇事逃逸之犯意，駕駛前開自用小
    客車逃離現場。嗣因甲○○記下車牌號碼並報警處理，經警
    調閱監視器錄影畫面，始循線查獲。
二、案經乙○○、甲○○訴由桃園縣政府警察局大溪分局報告臺
    灣桃園地方法院檢察署檢察官偵查起訴。
    理  由
一、本案被告丙○○所犯之罪，並非法定刑為死刑、無期徒刑或
    最輕本刑3 年以上有期徒刑之罪，亦非高等法院管轄第一審
    之案件，而被告於準備程式中就被訴事實已為有罪之陳述，
    經本院告知簡式審判程序之旨，並聽取當事人之意見後，本
    院合議庭乃依刑事訴訟法第273 條之1 第1 項規定，裁定由
    受命法官獨任進行簡式審判程序，合先敘明。
二、訊據被告丙○○對於上揭犯罪事實，於警詢、偵查及本院審
    理中均坦承不諱，核與告訴人即被害人乙○○、甲○○於警
    詢、偵查與目擊證人顏銘頡於警詢中之證述之情節相符，並
    有道路交通事故現場圖、道路交通事故調查報告表各1 份及
    現場、車損照片共23張附卷可稽。告訴人乙○○、甲○○確
    因本件車禍受有如事實欄一所載之傷害，亦有國軍桃園總醫
    院附設民眾診療服務處診斷證明書1 紙及告訴人乙○○、甲○○受傷照片6 張在卷可憑。按汽車行駛時，駕駛人應注意
    車前狀況，並隨時採取必要之安全措施；行車速度依速限標
    誌、標線之規定，無速線標誌或標線者，行車時速不得超過
    50公里，道路交通安全規則第94條第3 項、93條第1 項第1
    款分別定有明文。被告為汽車駕駛人，自應熟諳上開規定，
    再參酌被告肇事時天候陰，夜間有照明，路面為柏油路面、
    乾燥、無缺陷及障礙物，視距良好等情形，並無不能注意之
    情事，被告竟疏未注意車前狀況及超速行駛，因而肇事致告
    訴人乙○○、甲○○受有上揭傷害，其有過失甚明；另被告
    之過失行為與告訴人乙○○、甲○○所受傷害間，顯有相當
    因果關係，被告自應負過失傷害罪責。次按刑法第185 條之
    4 駕駛動力交通工具肇事致人死傷而逃逸罪之立法目的，乃
    為維護交通，增進行車安全，促使當事人於事故發生時，能
    對被害人即時救護，減少死傷，以保護他人權益並維護社會
    秩序。且依道路交通管理處罰條例第62條規定，駕駛汽車肇
    事致人受傷或死亡，汽車駕駛人有採取救護或其他必要措施
    並向警察機關報告之義務，由此可知，因汽車駕駛人之故意
    、過失肇事致人傷亡者，汽車駕駛人本即負有救護義務。而
    被告於本件車禍發生後，未下車察看並留在現場確認被害人
    有無受傷及施以救護，亦未當場向警察機關報告，其違背上
    開道路交通管理處罰條例第62條規定，而有刑法第185 條之
    4 肇事逃逸犯行甚明。綜上所述，被告自白顯與事實相符，
    足堪採信，是本件事證明確，被告犯行均堪認定，自應依法
    論科。
三、核被告所為，分別係犯刑法第284 條第1 項前段之過失傷害
    罪及同法第185 條之4 之駕駛動力交通工具肇事，致人受傷
    而逃逸罪。被告以一駕車肇事行為，過失致告訴人二人分別
    受有傷害，而犯二過失傷害罪行，為同種想像競合犯，僅論
    以一過失傷害罪即足。被告所犯上開二罪，一為故意犯，一
    為過失犯，主觀歸責要件不同，行為互殊，應分別論罪，併
    合處罰。又按汽車駕駛人，無駕駛執照駕車、酒醉駕車，因
    而致人受傷或死亡，依法應負刑事責任者，加重其刑至二分
    之一，道路交通管理處罰條例第86條第1 項定有明文。依其
    文義觀察，乃係以無駕駛執照或酒醉之人駕駛汽車，因過失
    致人受傷或死亡，應負刑法第284 條、第276 條之過失傷害
    或過失致人於死罪責者，始有其適用甚明；至刑法第185 條
    之4 之肇事逃逸罪，則在處罰駕駛動力交通工具者，於肇事
    致人死傷後而逃逸之行為，尚不在得依前揭道路交通管理處
    罰條例第86條第1 項之規定加重其刑之範圍（最高法院92年
    度臺非字第50號判決要旨可參）。經查，被告未有汽車駕駛
    執照而駕駛上開自用小客車，業據被告自承不諱，並有「證
    號查詢汽車駕駛人」查詢資料1 紙在卷可佐，則其所犯上開
    過失傷害罪部分，應依道路交通管理處罰條例第86條第1 項
    之規定，加重其刑。爰審酌被告之過失情節、於駕車肇事後
    未停留在車禍肇事現場救助被害人並報警處理、告訴人受傷
    之程度、被告尚未與告訴人達成和解、犯後坦承犯行之態度
    等一切情狀，分別量處如主文所示之刑，並諭知易科罰金之
    折算標準。
據上論斷，應依刑事訴訟法第273 條之1 第1 項、第299 條第1
項前段，刑法第284 條第1 項前段、第185 條之4 、第41條第1
項前段，道路交通管理處罰條例第86條第1 項，刑法施行法第1
條之1 第1 項、第2 項前段，判決如主文。
本案經檢察官王惟琪到庭執行職務。
中    華    民    國    98    年     5    月    22    日
                  刑事庭  法  官  鍾雅蘭
以上正本證明與原本無異。
如不服本判決，應於判決送達後10日內向本院提出上訴狀（應附
繕本），其未敘述上訴理由者，應於上訴期間屆滿後20日內補提
理由書狀於本院，上訴於臺灣高等法院。
                          書記官  楊郁馨
中    華    民    國    98    年     5    月    22    日
附錄本案論罪科刑法條：
中華民國刑法第284 條
因過失傷害人者，處6 月以下有期徒刑、拘役或5 百元以下罰金
，致重傷者，處1 年以下有期徒刑、拘役或5 百元以下罰金。
從事業務之人，因業務上之過失傷害人者，處1 年以下有期徒刑
、拘役或1 千元以下罰金，致重傷者，處3 年以下有期徒刑、拘
役或2 千元以下罰金。
刑法第185 條之4
駕駛動力交通工具肇事，致人死傷而逃逸者，處6 月以上5 年以
下有期徒。


司法院資訊處製作；財團法人民間司法改革基金會備份。
